---
title: "Modélisation - Projet partie 1"
date: 2023-10-13
author:
    - Hilaire Touyem
    - Xavier Lapointe
    - Georges-Lemuel Balogog-Mandack
    - Xavier Péladeau
format:
  html:
    code-fold: true
---
### TODO: Considérer des transformations potentielles pour la variable réponse. Ex: ln
### TODO: Vérifier l'impact d'enlever les valeurs aberrantes sur la précision des modèles

### TODO: 
"Chaque fois qu’un modèle statistique est employé, veillez à :
    - rapporter les coefficients ou les différences estimées (avec des unités), avec une estimation de
    l’incertitude,
    - fournir des interprétations des paramètres sur une échelle adéquate,
    - tirer des conclusions qui reflètent le contexte,
    - discuter de la validité de vos analyses,
    - discuter de toute lacune ou limitation de vos modèles."

# Import et formatage des données
```{r}
#| label: setup
#| output: false

library(tidyverse)
library(gridExtra)

# On charge les données
data_filename <- "MATH60604-projet-bixi_partie1_equipe1.csv"
raw_data <- read.csv(data_filename)

# On convertit les colonnes aux types appropriés
data <- raw_data %>%
    mutate(
        date = ymd_hms(dep),
        jour = as.factor(jour),
        mem = as.logical(mem),
        pointe = as.factor(pointe)
    ) %>%
    select(-c(dep))

# On ajoute des colonnes utiles à l'analyse
data <- data %>%
    mutate(
        hour = as.integer(format(date, format = "%H")),
        day = as.Date(date),
        is_weekend = jour %in% c("samedi", "dimanche")
    )
```

# Analyse exploratoire
```{r}
#| label: EDA
#| echo: false

summary(data)

"Combien de déplacements par jour de la semaine?"
by_weekday <- data %>%
    group_by(jour) %>%
    summarise(n = n())

ggplot() + geom_col(data=by_weekday, aes(x=jour, y=n)) +
    labs(
        title = "Nombre de déplacements par jour de la semaine",
        x = "Jour de la semaine", y = "Nombre de déplacements"
    ) +
    theme_minimal()

"Combien de déplacements par heure de la journée?"
by_hour <- data %>%
    group_by(hour) %>%
    summarise(n = n())
ggplot() + geom_col(data=by_hour, aes(x=hour, y=n)) +
    labs(
        title = "Nombre de déplacements par heure de la journée",
        x = "Heure", y = "Nombre de déplacements"
    ) +
    theme_minimal()

"Combien de déplacements par jour?"
by_date <- data %>%
    group_by(day) %>%
    summarise(n = n())
ggplot() + geom_col(data=by_date, aes(x=day, y=n)) +
    labs(
        title = "Nombre de déplacements par jour",
        x = "Date", y = "Nombre de déplacements"
    ) +
    theme_minimal() + scale_x_date(date_breaks = "1 month", date_labels =  "%b %Y") 

```

# QUESTION 1.1 : En moyenne, les membres de BIXI effectuent-ils des trajets plus courts que les non-membres?
$\mathbb{H}_0: \beta_1 = 0$

$\beta_1 = \mu_{\text{membre}} - \mu_{\text{non-membre}}$


```{r}
# On crée un graphique pour visualiser la distribution des distances
# ggplot(data, aes(x = dur, fill = mem)) +
#     geom_histogram(bins = 30) +
#     labs(
#         title = "Distribution des distances des déplacements",
#         x = "Durée (s)", y = "Nombre de déplacements"
#     ) +
#     theme_minimal()

model <- lm(dur ~ mem, data = data)
summary(model)$coefficients
```
On rejette l'hypothèse nulle au niveau de signification de 0.05. Les membres de BIXI effectuent des trajets plus courts que les non-membres.

```{r}
predci <- data.frame(cbind(
    is_member = c(TRUE, FALSE),
    predict(
        model,
        newdata = data.frame(mem = c(TRUE, FALSE)),
        interval = "c",
        level = 0.8
    )
))

ggplot() +
    geom_point(data = predci, aes(x = is_member, y = fit)) +
    geom_ribbon(
        data = predci,
        aes(x = is_member, ymin = lwr, ymax = upr),
        alpha = 0.4
    )
```

# QUESTION 1.2 : Les résultats sont-ils les mêmes si l’on tient compte de l’utilisation en fin de semaine ou en semaine?
```{r}
# À CONFIRMER: 2 manières d'interpréter la question il me semble
# # Soit :
# model2 <- lm(dur ~ mem + is_weekend, data=data)
# summary(model)

# anova(model, model2)

# Ou (je pense que c'est ça):
week_ends <- data %>%
    filter(is_weekend)
weekend_model <- lm(dur ~ mem, data=week_ends)
summary(weekend_model)$coefficients

week_days <- data %>%
    filter(!is_weekend)
weekday_model <- lm(dur ~ mem, data=week_days)
summary(weekday_model)$coefficients

```
Réponse 1.2 : Oui, les résultats sont les mêmes si l'on tient compte de l'utilisation en fin de semaine ou en semaine. L'effet est plus significatif en fin de semaine.

# QUESTION 2.1 : Est-ce que la durée des trajets est influencée par la météo?
## On test d'abord l'impact des précipitations
```{r}
data <- data %>% mutate(is_raining = prec > 0)

# Avec indicateur binaire de pluie
model <- lm(dur ~ is_raining, data=data)
summary(model)

# Avec niveau de précipitation
model <- lm(dur ~ prec, data=data)
summary(model)
```

# Puis, l'impact de la température
```{r}
model <- lm(dur ~ temp, data=data)
summary(model)$coefficients
```

# QUESTION 2.2 : Au vu du résultat que vous obtenez,est-ce que vos modèles initiaux devraient être revisités?


# QUESTION 3.1 : Les durées de trajets sont-elles différentes selon que l’on se trouve aux heures de pointe ou non en semaine?
```{r}
# TODO: Vérifier si le facteur par défaut est le bon
week_days <- week_days %>% mutate(pointe = fct_relevel(pointe, c("3","2","1")))
model <- lm(dur ~ pointe, data=week_days)
summary(model)$coefficients
```

# QUESTION 3.2 : Existe-t-il des différences entre l’utilisation pour les heures de pointes en semaine le matin ou le soir?
```{r}
week_days_only_rush <- week_days %>% filter(pointe %in% c("1", "2"))

model <- lm(dur ~ pointe, data=week_days_only_rush)
summary(model)$coefficients
```


# Graphiques WIP
```{r}

# On crée un graphique pour visualiser la distribution des distances

plot1 <- ggplot(week_ends, aes(x = dur, fill = mem)) +
    geom_histogram(bins = 30) +
    labs(
        title = "Distribution des distances des déplacements en fin de semaine",
        x = "Durée (s)", y = "Nombre de déplacements"
    ) +
    theme_minimal()

plot2 <- ggplot(week_days, aes(x = dur, fill = mem)) +
    geom_histogram(bins = 30) +
    labs(
        title = "Distribution des distances des déplacements en semaine",
        x = "Durée (s)", y = "Nombre de déplacements"
    ) +
    theme_minimal()

grid.arrange(plot1, plot2, ncol = 1)

```